【裁判字號】    96,易,2105
【裁判日期】    970314
【裁判案由】    竊盜
【裁判全文】
臺灣板橋地方法院刑事判決              96年度易字第2105號
聲  請  人  臺灣板橋地方法院檢察署檢察官
被      告  乙○○
上列被告因竊盜案件，經檢察官聲請以簡易判決處刑（96年度偵
字第12142 號），本院認不宜以簡易判決為之，改依通常程序審
理，判決如下：
    主  文
乙○○無罪。
    理  由
一、檢察官原聲請簡易判決處刑意旨略以：被告乙○○基於不法
    所有之意圖，於民國96年5 月26日凌晨4 時許，戴手套、持
    鐵撬，無故侵入臺北縣板橋市○○路○段32號公寓之大門後
    ，以所持鐵撬撬開丁○○位於同址二樓之住處鐵門之際，適
    為對門之丙○○○聽聞聲響、察覺有異，並驚呼鄰人合力逮
    捕被告而未遂，因認被告所為，係涉犯刑法第321 條第2 項
    、第1 項第1 款、第3 款之攜帶兇器夜間侵入住宅竊盜未遂
    罪等語。
二、按犯罪事實應依證據認定之，無證據不得認定犯罪事實；不
    能證明被告犯罪者，應諭知無罪之判決，刑事訴訟法第154
    條第2 項、第301 條第1 項分別定有明文。又刑事訴訟法上
    所謂認定事實之證據，係指足以認定被告確有犯罪行為之積
    極證據而言，該項證據自須適合於被告犯罪事實之認定，始
    得採為斷罪資料；且事實之認定應憑證據，如未發現相當證
    據，或證據不足以證明，自不能以推測或擬制之方法，以為
    裁判之依據；次按認定不利於被告之事實，須依積極證據，
    茍積極之證據本身存有瑕疵而不足為不利於被告事實之認定
    ，即應為有利於被告之認定，更不必有何有利之證據，而此
    用以證明犯罪事實之證據，猶須於通常一般人均不至於有所
    懷疑，堪予確信其已臻真實者，始得據以為有罪之認定，倘
    其證明尚未達到此一程度，而有合理性之懷疑存在，致使無
    從為有罪之確信時，即應為無罪之判決，最高法院29年上字
    第3105號、30年上字第816 號、40年臺上字第86號、76年臺
    上字第4986號判例意旨及82年度臺上字第163 號判決意旨可
    資參照。
三、本件公訴意旨認被告乙○○涉有前揭加重竊盜未遂罪嫌，無
    非係以被告自承於上開時、地戴手套持鐵撬撬上開丁○○住
    處鐵門之供述、證人丁○○、丙○○○之證述及扣案鐵撬一
    支、手套一雙暨現場、扣案照片共四幀為主要論據。訊據被
    告固坦承於上開時、地戴手套持鐵撬動手撬丁○○住處鐵門
    之事實，惟堅詞否認有本件加重竊盜未遂之犯行，辯稱：當
    天居住於臺北縣板橋市○○路○段28號2 樓即案發地點隔壁
    棟綽號「洪阿王」（真實姓名為甲○○，警詢、偵查及本院
    筆錄原均載為「洪阿宏」）之友人曾答應要借伊新臺幣（下
    同）三百元，約伊當天晚上到「洪阿王」住處拿錢，伊依約
    到該處按門鈴時，「洪阿王」卻沒有開門，伊等了很久，覺
    得被騙，十分不滿，所以拿自己騎機車用的手套和在附近公
    園拾獲之鐵撬，要到洪阿王的住處敲門，但因為其間在折返
    附近公園等待時，曾服用了三顆安眠藥，因此一時精神恍惚
    ，誤走到隔壁棟之告訴人丁○○住處，剛開始撬門就被他人
    發現，伊並無行竊之意思等語。
四、經查：
(一)被告於上開時間，戴手套、持鐵撬，進入臺北縣板橋市○○
    路○段32號公寓之大門後，以所持鐵撬撬告訴人丁○○位於
    同址二樓之住處鐵門等事實，為被告所供承不諱，核與證人
    丁○○、丙○○○於警詢中所為之證述相符，並有現場及扣
    案物品照片四幀，暨手套一雙、鐵撬一支等物扣案可資佐證
    ，是此部分之事實，固堪認定。
(二)惟被告自警詢、偵查時起，即一再辯稱其當時係要找綽號為
    「洪阿宏」之友人，並非有意行竊，而其所稱之「洪阿宏」
    ，正確說法應為「洪阿王」，即為證人甲○○，且確實居住
    於臺北縣板橋市○○路○段28號2 樓（即28之1 號）乙節，
    業據證人即告訴人丁○○、證人甲○○於本院審理中證述甚
    明，並有戶籍資料一份在卷可按。而證人甲○○於本院審理
    中證稱伊確實答應要借錢給被告，並約被告當天晚上到伊上
    開住處拿錢，然當晚伊因為喝了酒睡著了等語（參見本院97
    年2 月27日審判筆錄第6 、7 頁），核與被告所述相符，而
    證人甲○○與告訴人丁○○為多年鄰居、與被告僅係偶爾見
    面時之救濟關係，自無刻意袒護被告之動機，是被告此部分
    所辯，應堪採信。
(三)又證人甲○○住處與本件告訴人丁○○之住處，一為28號2
    樓、一為32號2 樓，證人丁○○並於本院審理中證稱，兩棟
    住宅是同一批蓋的，外觀一樣，只是不同棟，但是其與證人
    甲○○住處之方位是一樣的等語（參見上開本院審判筆錄第
    4 頁），是不論被告是否有因服用安眠藥而精神恍惚，在依
    證人甲○○所證被告先前只去過伊住處一次之情形下，確實
    有可能在凌晨4 時許、光線昏暗之情形下認錯棟公寓。而證
    人丙○○○於警詢中證稱其發現被告行竊的情形為：「我先
    生聽到我兒子（即告訴人丁○○）的大門有破壞門的聲音，
    便叫醒我，當我開大門時，驚動竊嫌…。」等語（參見96年
    度偵字第12142 號偵查卷第14、15頁），按當時為凌晨4 時
    許，一般人均在熟睡中，居住於告訴人住處對門（即34號2
    樓）之丙○○○夫妻在臥房就寢中，竟能聽到被告撬門之聲
    音，可見得被告撬門之聲音頗大，若果係有意行竊，又怎會
    發出如此大的聲響？或如被告所稱係因氣憤證人甲○○爽約
    ，而持鐵撬敲門洩忿之可能性較高。是綜合上情觀之，本件
    被告辯稱，其本意欲找證人甲○○借錢，因甲○○未應門（
    可能被告一開始就按錯棟門鈴），因而走錯棟公寓，誤撬告
    訴人丁○○住處等語，尚非不可採信，即難以其持鐵撬撬門
    之動作，逕認其具有竊盜之犯意。
(四)又被告係因與證人甲○○約好借錢，因而到該處公寓內，只
    不過是因為走錯公寓，尚難認其具有無故侵入告訴人住處所
    在公寓之犯意。另告訴人丁○○雖認被告撬壞其住處鐵門，
    然依卷附現場照片觀之，其住處鐵門僅略有脫漆，顯然尚未
    達使該鐵門喪失效能或不堪用之程度，即與毀損罪之構成要
    件尚屬有間，附此敘明。
五、綜上所述，本件既不能排除被告本欲找證人甲○○借錢，只
    不過是走錯棟公寓，並因證人甲○○未應門而覺受騙，遂持
    鐵撬敲門洩忿之可能性，尚不能僅因其有戴手套持鐵撬撬門
    之動作，而認其必定係基於竊盜之故意為之。準此，本院依
    調查所得之事證，對於被告是否係基於竊盜之犯意而侵入該
    處公寓及撬門，仍具有合理之懷疑，尚未達有罪之確信，復
    又查無其他積極確切之證據足以證明被告確有如公訴意旨所
    指之攜帶兇器夜間侵入住宅竊盜之犯行，或於起訴犯罪事實
    中所論及之無故侵入住宅或毀損之犯行，自不得遽為對被告
    不利之認定，揆諸前揭法條及判例意旨，被告之犯罪尚屬不
    能證明，依法自應諭知無罪之判決。
據上論斷，應依刑事訴訟法第301 條第1 項，判決如主文。
本案經檢察官吳宗光到庭執行職務。
中    華    民    國    97    年    3     月    14    日
                  刑事第十七庭  法  官 張紹省
以上正本證明與原本無異。
如不服本判決應於送達後十日內向本院提出上訴狀。
                                書記官 周雅玲
中    華    民    國    97    年    3     月    20    日


司法院資訊處製作；財團法人民間司法改革基金會備份。
